臺灣高等法院刑事判決
111年度上訴字第151號
上  訴  人  
即  被  告  余晟瑋




選任辯護人  麥玉煒律師
上列上訴人因詐欺等案件，不服臺灣臺北地方法院109年度訴字
第968號，中華民國110年10月5日第一審判決（起訴案號：臺灣
臺北地方檢察署109年度少連偵字第109號），提起上訴，本院判
決如下：
    主  文
上訴駁回。
    事實及理由
一、經本院審理結果，認第一審依上訴人即被告甲○○之自白，適
    用簡式審判程序，認被告所為，係犯組織犯罪防制條例第3
    條第1項後段之參與犯罪組織罪、同條例第4條第1項之招募
    他人加入犯罪組織罪、洗錢防制法第14條第1項之一般洗錢
    罪及刑法第339條之4第1項第1款、第2款之三人以上共同冒
    用公務員名義詐欺取財罪，依刑法第55條想像競合犯之規定
    ，從一重刑法第339條之4第1項第1款、第2款之三人以上冒
    用公務員名義共同犯詐欺取財罪處斷，審酌被告因貪圖加入
    詐欺集團可分得之報酬，即招募少年吳○○加入，並擔任向少
    年收款後轉交予「五線」之製造金流斷點之工作，價值觀念
    偏差，損害他人之財產法益，復審酌其於本案中領得之金額
    達新臺幣(下同)30萬元，數目非微，雖與告訴人乙○○達成和
    解，然因履行期尚未屆至，迄今均未實際賠償告訴人之損失
    ，復念及被告加入詐欺集團時僅18歲，而招募少年時僅19歲
    ，均尚未成年，足認其涉世未深，其犯後於警詢、偵查及審
    理中均坦承全部犯行之犯後態度，且就洗錢、參與犯罪組織
    等犯罪於偵查、審理均自白，符合相關自白減刑規定，以及
    其原審自述之智識程度及家庭經濟狀況等一切情狀，量處有
    期徒刑1年8月，併科罰金2萬元，並諭知罰金如易服勞役，
    以1千元折算1日之折算標準，並就未扣案之犯罪所得5千元
    ，說明應依刑法第38條之1第1項前段、第3項等規定沒收，
    於全部或一部不能收或不宜執行沒收時，追徵其價額，以及
    被告已將款項上繳回集團，對本件洗錢標的無從依洗錢防制
    法第18條第1項為沒收之理由。核其認事用法及量刑均無不
    當，應予維持，並引用第一審判決書記載之事實、證據及理
    由（如附件）。
二、被告經合法傳喚無正當理由不到庭，依其上訴狀所載，其上
    訴意旨略以：被告在本案詐欺集團擔任取款車手角色，對於
    集團以何種方式詐騙告訴人無從知悉與置喙，不能對被告論
    以共同冒用公務員名義之加重條件。被告因為家中經濟狀況
    不優渥，年僅19歲即前往工地擔任水泥工，月薪約3萬元，
    還需扶養母親，承擔家中開銷，以致無法立即賠償告訴人，
    且被告因本件犯罪僅從中獲利5千元，參與本件犯罪前並無
    前科，原審量刑未審酌上情，難認適法。被告參與本件詐欺
    集團，因有其他被害人而被訴詐欺案件，另案經臺灣臺南地
    方法院判決，被告已提起上訴，即將繫屬於臺灣高等法院臺
    南分院，請考量被告應訴便利，將本案移送該案合併審理云
    云，指謫原判決不當。
三、按共同正犯，係共同實行犯罪行為之人，在共同意思範圍內
    ，各自分擔犯罪行為之一部，相互利用他人之行為，以達其
    犯罪之目的，其成立不以全體均參與實行犯罪構成要件之行
    為為要件，其行為分擔，亦不以每一階段皆有參與為必要，
    倘具有相互利用其行為之合同意思所為，仍應負共同正犯之
    責。而詐騙集團之犯罪模式，是經過縝密分工，分別以從事
    指揮、電話詐騙、實際與被害人接觸、收取款項等角色分擔
    ，藉以實現對不特定被害人詐得財物再予以均分牟利之犯罪
    目的。則詐騙集團為達此共同犯罪目的，常以冒用政府機關
    或公務員名義、多人共同行使、以電信、網路等傳播方式同
    時或長期對社會不特定多數之公眾發送訊息等詐術手段，始
    能達其對廣大民眾詐騙牟利之集團犯罪目的，此正為刑法第
    339條之4加重詐欺取財罪應予加重處罰之立法目的，而此等
    為取信被害人之詐騙手法，更廣為媒體報導而為一般大眾所
    週知，被告既擔任所屬詐欺集團之車手工作，則集團為達犯
    罪目的可能所為之前揭詐騙手段，自與其參與詐欺集團而共
    同分籌獲利之犯罪意思範圍相符，故縱被告並未參與向告訴
    人施用詐術，按上說明，其仍應就共同正犯間之全部行為所
    發生之結果，負其責任。更何況本件是由少年假冒便衣警察
    出面向告訴人收款，而被告又是招募少年加入詐欺集團之人
    ，已據原審調查屬實。而依少年於偵查時所述，當天是被告
    聯繫其前去向告訴人收款（見偵查卷第122頁反面），則被
    告對於當天少年是冒用司法警察之公務員身分，以達到向告
    訴人詐騙取款之犯罪目的，自屬明知，此從被告於原審訊問
    時即坦承：三人以上冒用公務員共犯詐欺取財罪、一般洗錢
    罪、參與犯罪組織罪、招募他人加入犯罪組織我都承認等語
    （見原審卷第211頁），更可以確知。是被告於提起上訴時
    改稱對於冒用公務員名義之加重條件並不知情云云，顯係卸
    責之詞，並不足採。又量刑係法院就個案犯罪之整體評價，
    故判斷量刑當否，亦應就判決之整體而綜合觀察，不可摭拾
    其中片段，或以單一量刑因子，遽予指摘量刑不當（最高法
    院108年度台上字第403號判決意旨參照）。查，原判決已具
    體說明其量刑審酌事由如前，顯已就刑法第57條科刑事由之
    一切情狀整體評價，所為刑之量定，客觀上既未逾越法定刑
    度，又無悖於前述量刑原則，至於被告前揭所述犯罪時之年
    齡、其與告訴人和解以及履行之情形，原審均已經考量納為
    量刑審酌因子，至於被告個人之家庭生活、經濟情況、本案
    犯罪前之前科素行、本件獲取之犯罪所得等情況，俱屬於整
    體量刑之一項參考因素，按上說明，不能僅執個別單一量刑
    審酌事由，遽指原審整體之裁量判斷有何不當之處。又刑事
    訴訟法第6條有關相牽連案件管轄各異時，基於審判之便，
    得予合併管轄之規定。惟相牽連案件於數同級法院均有管轄
    權時，倘案件尚未繫屬者，自可任意向其中之一法院起訴。
    同條第2項所定：如各案件已繫屬於法院，經各該法院同意
    ，得以裁定將其案件移送於一法院合併審判之，有不同意者
    ，由共同之直接上級法院裁定之，及第3項所定：不同級法
    院管轄之案件相牽連者，得合併由其上級法院管轄，已繫屬
    於下級法院者，其上級法院得以裁定命其移送上級法院合併
    審判。均謂「得」合併審判，而為任意規定，如不予合併審
    判，亦無不可，仍由各繫屬法院分別審判。本件起訴被告犯
    罪，既與法定事物、土地、審級管轄相關規定無違，原審依
    法判決，縱未與被告參與同一詐欺集團而另案被訴之詐欺案
    件合併審判，按上說明，並無不法。
四、綜上所述，被告以前詞指摘原判決不當，並無理由，本件上
    訴應予駁回。
五、本件被告經合法傳喚，無正當之理由不到庭，爰不待其陳述
    ，逕為一造辯論判決。　　　　　
據上論斷，應依刑事訴訟法第368條、第371條、第373條，判決
如主文。
本案經檢察官楊大智提起公訴，檢察官沈念祖到庭執行職務。
中　　華　　民　　國　　111 　年　　3 　　月　　30　　日
                  刑事第十四庭  審判長法　官  黃斯偉
                                      法　官  黎惠萍
                                      法　官  許泰誠
以上正本證明與原本無異。
如不服本判決，應於收受送達後20日內向本院提出上訴書狀，其
未敘述上訴之理由者並得於提起上訴後20日內向本院補提理由書
（均須按他造當事人之人數附繕本）「切勿逕送上級法院」。
                                      書記官  朱子勻
中　　華　　民　　國　　111 　年　　3 　　月　　30　　日